【裁判字號】    99,易,120
【裁判日期】    990322
【裁判案由】    侵占
【裁判全文】
臺灣桃園地方法院刑事判決               99年度易字第120號
公  訴  人  臺灣桃園地方法院檢察署檢察官
被      告  甲○○
上列被告因侵占案件，經檢察官聲請以簡易判處刑（98年度偵字
第12372 號），本院認不宜以簡易判決處刑，改依通常程序審理
，因被告於準備程序中自白犯罪，經本院合議庭裁定本件改由受
命法官獨任進行簡式審判程序，茲判決如下：
    主  文
甲○○意圖為自己不法之所有，而侵占對於業務上所持有之物，
處有期徒刑陸月；又意圖為自己不法之所有，而侵占對於業務上
所持有之物，累犯，處有期徒刑柒月，應執行有期徒刑拾壹月。
    事  實
一、甲○○自民國97年2 月1 日起，受僱於址設桃園縣平鎮市○
    ○路97號之維榮食品有限公司，擔任業務員，職司送貨收取
    貨款之業務，待至同年4 月間，竟起私心，意圖為自己不法
    之所有，出於侵占之接續犯意，自4 月24日起至同年6 月14
    日止，多次對於業務上所收取之貨款侵占入己，金額共計為
    新台幣172214元，嗣為維榮公司查覺，雙方協商後，甲○○
    於同年6 月24日簽發與侵占金額等值之本票予公司，並繼續
    留任，而於每月薪資中扣款一萬元，賠償公司之損害。詎越
    二月後即同年9 月間，甲○○仍不思悔改，又為自己不法所
    有之意圖，出於侵占之接續犯意，自同年9 月20日起至隔年
    即98年1 月22日止，多次對於業務上所收取之貨款侵占入己
    ，金額共計為新台幣208567元，再為維榮公司查覺。此間甲
    ○○另因詐欺案件，經臺灣士林地方法院於97年5 月13日以
    96 年 度士簡字第917 號判決判處有期徒刑3 月，減為有期
    徒刑1 月又15日，並於97年6 月9 日確定在案，甫於97年10
    月16 日 易科罰金執行完畢。
二、案經案經維榮食品有限公司告訴臺灣桃園地方法院檢察署檢
    察官偵辦並聲請以簡易判決處刑。
    理  由
一、按檢察官聲請以簡易判決處刑之案件，經法院認為有刑事訴
    訟法第451 條之1 第4 項但書之情形者，應適用通常程序審
    判之，刑事訴訟法第452 條定有明文。查本件被告甲○○被
    訴侵占乙案，本院於審理後，認有刑事訴訟法第451 條之1
    第4 項但書第1 款之情形，不宜以簡易判決處刑，爰依同法
    第452 條之規定，改用通常程序審判之，合先敘明。
二、按除被告所犯為死刑、無期徒刑、最輕本刑為3 年以上有期
    徒刑之罪或高等法院管轄第一審案件者外，於第一次審判期
    日前之準備程序進行中，被告先就被訴事實為有罪之陳述時
    ，審判長得告知被告簡式審判程序之旨，並聽取當事人、代
    理人、辯護人及輔佐人之意見後，裁定進行簡式審判程序，
    刑事訴訟法第273 條之1 第1 項定有明文。經核本件被告甲
    ○○所犯係死刑、無期徒刑、最輕本刑為3 年以上有期徒刑
    以外之罪，其於準備程序中就被訴事實為有罪之陳述，經法
    官告知簡式審判程序之旨，並聽取公訴人、被告之意見後，
    本院爰依首揭規定，合議裁定由受命法官獨任進行簡式審判
    程序，附此敘明。
三、上揭犯罪事實，業據被告甲○○於本院準備程序及審理中均
    坦承不諱，核與證人即告訴人乙○○於警詢及偵查中、證人
    楊榮樹於警詢時證述明確，且有維榮公司之貨款明細表2 紙
    、被告簽立之本票（票號：188944號、291230號）共2 紙等
    資料在卷可稽，足認被告上開自白與事實相符，堪以採信。
    被告犯行洵堪認定，本件事證明確，應依法論科。
四、按刑法上之業務侵占罪，係以從事業務之人，將其業務上持
    有之物，易持有為自己不法之所有或予以處分為構成要件；
    其前提為原先本係適法之持有，嗣後始更易為不法所有或予
    以處分，始稱相當。換言之，必行為人先合法持有他人之物
    ，而於持有狀態繼續中，易「持有」為「所有」之意思始可
    。查本件被告甲○○為「維榮食品有限公司」之員工，工作
    內容為載送貨物及向客戶收取貨款等業務，為從事業務之人
    ，其利用向客戶收受款項之機會，將97年4 月至6 月收取之
    貨款共計17萬2214元，及97年9 月至98年1 月收取之貨款共
    計20萬8576元，以變易持有為所有之意圖，分別予以侵占入
    己，均屬侵占其業務上所合法持有之物，所為均合於前揭所
    述之業務侵占之犯罪態樣。
五、按所稱接續犯，係指數個在同時同地或密切接近之時地，侵
    害同一法益之行為，因各舉動之獨立性極為薄弱，社會通念
    認為無法強行分開，乃將之包括視為一個行為之接續進行，
    給予單純一罪之刑法評價（最高法院96年度台上字第787 號
    判決參照）。準此，本件被告甲○○於上開擔任維榮食品公
    司送貨業務人員期間，利用向客戶收取貨款之機會，分別自
    97年4 月至6 月及自97年9 月至98年1 月止，將客戶所交付
    之貨款變更持有為所有，分別侵占入己，顯係分別基於單一
    犯罪決意接續為之，行為時間、地點極為密接，所侵害者復
    為相同之財產法益，於法律評價上應屬接續犯之實質上一罪
    ，而分別論以一罪為已足。是核被告甲○○所為，係犯刑法
    第336 條第2 項之業務侵占罪。被告所犯上開2 次業務侵占
    罪間，犯意各別，行為互殊，應分論併罰。聲請簡易判決處
    刑書認被告所為前後多次侵占犯行，係基於一個犯罪意思而
    為之反覆性及延續性行為，為接續犯，應僅論以一罪，容有
    誤會。又被告有如犯罪事實欄所載之科刑及執行紀錄，有臺
    灣高等法院被告前案紀錄表1 份在卷足憑，其受徒刑之執行
    完畢後5 年內故意再於97年9 月至98年1 月犯本件有期徒刑
    以上之業務侵占犯行，為累犯，應依刑法第47條第1 項之規
    定，加重其刑。爰審酌尚值壯年之期，未思循正當方式獲取
    財物，反貪圖一時私利，為圖自己不法之所有，竟為本案業
    務侵占犯行，顯有虧職守，並嚴重損及「維榮食品有限公司
    」之權益，所為誠屬不該，且僅返還部分款項（5 萬元）予
    「維榮食品有限公司」，惟念及犯後坦承犯行，態度尚佳，
    並兼衡其犯罪之動機、目的、手段、素行等一切情狀，各量
    處如主文所示之刑，並定其應執行之刑如主文所示，以資懲
    儆。
六、據上論斷，應依刑事訴訟法第452 條、第273 條之1 第1 項
    、第299 條第1 項前段，刑法第336 條第2 項、第47條第1
    項、第51條第5 款，刑法施行法第1 條之1 第1 項、第2 項
    前段，判決如主文。
本案經檢察官丁俊成到庭執行職務。
中    華    民    國    99    年    3     月    22    日
                  刑事第五庭  法  官  潘 政 宏
以上正本證明與原本無異。
如不服本判決，應於判決送達後10日內向本院提出上訴狀（應附
繕本）。
                              書記官  劉 乙 錡
中    華    民    國    99    年    3     月    23    日
附錄論罪科刑法條：
刑法第336條：
對於公務上或因公益所持有之物，犯前條第一項之罪者，處一年
以上七年以下有期徒刑，得併科五千元以下罰金。
對於業務上所持有之物，犯前條第一項之罪者，處六月以上五年
以下有期徒刑，得併科三千元以下罰金。
前二項之未遂犯罰之。

司法院資訊處製作；財團法人民間司法改革基金會備份。
